【裁判字號】    97,訴,755
【裁判日期】    971114
【裁判案由】    強盜等
【裁判全文】
臺灣新竹地方法院刑事判決               97年度訴字第755號
    公  訴  人  臺灣新竹地方法院檢察署檢察官
    被      告  丁○○
    選任辯護人  喬國偉律師
    被      告  丙○○
    選任辯護人  法律扶助基金會徐國楨律師
    被      告  乙○○
                        （現因另案在臺灣新竹監獄執行中）
    選任辯護人  法律扶助基金會林仕訪律師
上列被告因強盜等案件，經檢察官提起公訴（97年度偵字第4147
號），本院判決如下：
    主  文
丁○○犯結夥強盜罪，處有期徒刑玖年。
丙○○犯結夥強盜罪，累犯，處有期徒刑柒年捌月；又共同犯竊
盜罪，累犯，處有期徒刑伍月。應執行有期徒刑捌年。
乙○○犯結夥強盜罪，累犯，處有期徒刑柒年捌月；又共同犯竊
盜罪，累犯，處有期徒刑伍月。應執行有期徒刑捌年。
    事  實
一、(1)丁○○前於民國90年間，因違反懲治盜匪條例案件，經本
    院於90年10月29日以90年度訴字第421號判處有期徒刑7年6
    月、褫奪公權確定，並於95年12月28日假釋付保護管束，迄
    至97年9月22日縮刑期滿。(2)丙○○前於95年間，因重利案
    件，經本院於96年4月16日以96年度訴字第5號判處有期徒刑
    3月、諭知易科罰金折算標準確定；又於95年間，因詐欺案
    件，經本院於96年6月15日以95年度竹簡字第1378號判處有
    期徒刑3月、諭知易科罰金折算標準確定。上開2案件，嗣經
    本院於96年10月22日以96年度聲減字第2683號裁定減刑並定
    其應執行有期徒刑3月、諭知易科罰金折算標準確定，迄於
    96年11月28日易科罰金執行完畢。(3)乙○○前於90年間，因
    搶奪等案件，經本院於92年2月25日以90年度訴字第671號判
    處應執行有期徒刑4年8月確定。又於92年間，因竊盜案件，
    經本院於92年3月24日以92年度易字第143號判處有期徒刑10
    月確定。上開2案件接續執行，並於95年6月16日假釋出監，
    迄至96年7月11日假釋期滿未經撤銷視為執行完畢。
二、
（一）緣丁○○（假釋期間）前曾前往「昱品文化藝術有限公司
      」（下稱昱品公司，址設新竹縣竹北市○○○路321號）
      購買茶葉、蜜餞等物品，而知悉週日深夜即週一凌晨時分
      在昱品公司內定期舉行珠寶等貴重物品拍賣活動，並查知
      珠寶商甲○○時常單獨1人攜帶玉品、珠寶、現金駕駛白
      色馬自達休旅車或VOLVO自小客車前往昱品公司進行玉品
      、珠寶拍售，因而認定甲○○隨身攜帶珠寶、錢財之價值
      匪淺，遂心生歹念。
（二）丁○○於97年3月30日（按係週日）下午，在新竹縣芎林
      鄉○○街213巷56號之住處內，與丙○○、乙○○及綽號
      「阿雄」之年籍不詳之成年男子間，基於意圖為自己不法
      所有之強盜犯意聯絡，共同商議以假車禍真強盜之方式，
      強盜珠寶商甲○○，係由丁○○負責指點甲○○駕駛車輛
      之款式、車牌號碼、出入時間、慣行路線，由乙○○負責
      駕車撞擊甲○○之座車，誘使甲○○下車交涉，丙○○、
      「阿雄」負責下手強盜珠寶等貴重財物，再由丁○○負責
      珠寶之銷贓。
（三）嗣於翌日即97年3月31日凌晨0時許，丁○○、丙○○、乙○○及「阿雄」在新竹縣北埔鄉某便利商店前約齊會合，
      乙○○則駕駛前於97年3月中旬收受自「阿城」之贓車即
      5177-MZ號車身、另懸掛竊得之7339-MP號車牌（下稱犯案
      汽車，乙○○另犯收受贓物、竊盜犯行，業經本院以97年
      度易字第454號分別判處有期徒刑6月、7月）之自小客車1
      部前往會合，以便作為本案之交通工具使用。丁○○則前
      往昱品司確認甲○○駕駛車號5M-8868號之白色休旅車在
      昱品公司附近等待拍售玉器、珠寶，遂將甲○○座車之車
      號、慣行路線電告丙○○後，先行趕往他處等候消息，此
      後改以門號0000000000、0000000000號行動電話，或與丙○○使用之門號0000000000行動電話（申登人為林家凱，
      係丙○○之手足）、或與乙○○使用之門號0000000000行
      動電話互相聯繫，以明瞭、掌控丙○○、乙○○、「阿雄
      」遂行假車禍真強盜之進度及成果。
（四）乙○○駕駛犯案汽車搭載丙○○、「阿雄」至昱品公司附
      近時，約於97年3月31日凌晨1、2時許，乙○○、丙○○
      及「阿雄」認為需要使用到另1部機車，遂基於意圖為自
      己不法所有之竊盜犯意聯絡，推由乙○○在新竹縣竹北市
      縣○○街209號前，持自備鑰匙1支（未據扣案）啟動電門
      鎖之方式，竊取車號OQB-473號重型機車1部（登記車主為
      林揚舜，平時由戊○○使用，下稱犯案機車），得手後，
      交由丙○○、「阿雄」共乘機車巡視周圍環境，而乙○○
      則駕車在新竹縣竹北市○○○路翰林橋路旁繼續等候。
（五）迨至97年3月31日凌晨3時許，甲○○於拍賣會結束後，駕
      駛車號5M-8868號休旅車離去，在新竹縣竹北市○○○路
      、縣政十三街路口停等紅燈，遭乙○○駕駛犯案汽車自後
      方追撞，甲○○果然下車察看車輛受損情形，並質問乙○○如何處理車禍事件，丙○○騎乘犯案機車搭載「阿雄」
      趨前假意協助報案，「阿雄」於甲○○以行動電話聯繫友
      人前來協助之際，突由甲○○後方勒住頸部，並以類似電
      擊器之物攻擊甲○○之頸部，因甲○○身著高領冬衣，致
      甲○○有刺麻之痛感、頸部破皮，而丙○○趁隙登上甲○○之車號5M-8868號休旅車駕駛座，甲○○為守護休旅車
      及車內財物，欲上前拉下駕駛座之丙○○，在旁之「阿雄
      」以高壯男子之猛力拉拖甲○○遠離休旅車，以此強暴之
      手段，致使甲○○無法抗拒，而無法阻止丙○○強取休旅
      車，丙○○因此順利得手，並將車號5M-8868號休旅車駛
      離現場（該車副駕駛座留有甲○○之手提包，內有現金新
      臺幣《下同》14餘萬元、甲○○之國民身分證、駕駛執照
      、印章2枚、支票2紙、存摺6本、信用卡7枚、翠玉5件等
      物；另後車箱內放置2箱珠寶）。「阿雄」與乙○○見丙○○得手後，「阿雄」立即坐上乙○○駕駛之犯案汽車，
      由乙○○駕車搭載「阿雄」尾隨丙○○駕駛之車號5M-886
      8號休旅車離去，犯案機車則棄置在案發現場。
（六）丙○○駕駛強盜所得之車號5M-8868號休旅車、與乙○○
      駕駛之犯案汽車均駛至新竹縣竹北市○○路、嘉豐六路路
      口停留，丙○○拿取持放置副駕駛座之手提包（內有現金
      新臺幣《下同》14餘萬元、甲○○之國民身分證、駕駛執
      照、印章2枚、支票2紙、存摺6本、信用卡7枚、翠玉5件
      等物），換搭犯案汽車，將強盜所得之車號5M-8868號休
      旅車、後車箱內之2箱珠寶均棄置在新竹縣竹北市○○路
      、嘉豐六路路口。乙○○駕駛犯案汽車搭載丙○○、「阿
      雄」前往新竹縣某處山區朋分現金贓款，丟棄甲○○之證
      件等物品。
（七）嗣因警方接獲密報得知丁○○、乙○○涉案，調取彼等持
      用門號通聯紀錄過濾，另又鎖定丙○○所使用之00000000
      00門號，並於97年6月12日借訊在押之乙○○，及持搜索
      票搜索丁○○、丙○○住處後，循線查知上情。
三、案經新竹縣政府警察局竹北分局報告臺灣新竹地方法院檢察
    署檢察官偵查起訴。
    理  由
甲、程序方面
一、有爭執證據能力部分
（一）被告乙○○及其選任辯護人認告訴人甲○○於警詢、偵訊
      中所言，不具證據能力乙節，經查：
      按刑事訴訟法第159條之1第1項、第2項所稱得為證據之被
      告以外之人於審判外向法官所為之陳述，以及於偵查中向
      檢察官所為之陳述，屬傳聞證據排除之例外，如法院於審
      判中已傳喚該陳述人到庭依法具結，使被告或其辯護人有
      行使反對詰問權之機會，該審判外向法官所為陳述及偵查
      中向檢察官所為陳述，仍非不得作為認定犯罪事實之判斷
      依據（最高法院95年度台上字第5313號判決可資參照）。
      本件證人甲○○業經本院傳訊到庭，並經檢辯雙方交互詰
      問，使被告及其辯護人有詰問上開證人之機會，徵諸上揭
      最高法院意旨，應認證人甲○○於警詢、偵訊中陳述，均
      具有證據能力。
（二）被告丁○○、丙○○及其選任辯護人均認被告乙○○於警
      詢中所言不具證據能力；另被告丁○○及其選任辯護人認
      被告丙○○於警詢中所言不具證據能力乙節：
    １、按被告之自白，非出於強暴、脅迫、利誘、詐欺、疲勞
        訊問、違法羈押或其他不正之方法，且與事實相符者，
        得為證據，刑事訴訟法第156條第1項固定有明文。被告
        丁○○、丙○○及其選任辯護人始終未予具體說明被告
        乙○○、丙○○於警詢中，係遭受員警之何種強暴、脅
        迫、利誘、詐欺、疲勞訊問、違法羈押或其他不正之方
        法而為陳述。
    ２、而被告乙○○、丙○○於警詢中所言，對於被告乙○○
        、丙○○本人而言，核屬「被告之自白」，應依刑事訴
        訟法第156條第1項之規定判斷其證據能力，與刑事訴訟
        法第159條之1審判外陳述之傳聞法則無涉，被告與辯護
        人此部分主張尚有誤會，是被告乙○○、丙○○於警詢
        中之供述，均具有證據能力。
二、無爭執證據能力部分
    按被告以外之人於審判外之陳述，雖不符合同法第159條之1
    至第159條之4之規定，但經當事人於審判程序同意作為證據
    ，法院審酌該言詞陳述或書面陳述作成時之情況，認為適當
    者，亦得為證據。當事人、代理人或辯護人於法院調查證據
    時，知有第159條第1項不得為證據之情形，而未於言詞辯論
    終結前聲明異議者，視為有前項之同意，刑事訴訟法第159
    條之5分別定有明文。本判決除上開有所爭執部分外，而於
    下列所引用之各該被告以外之人於審判外之陳述（包含書面
    陳述），除公務員職務上製作之紀錄文書，並無顯不可信之
    情況，依刑事訴訟法第159條之4第1款規定，有證據能力外
    ，其餘亦屬傳聞證據部分，檢察官、被告及辯護人於本院準
    備程序中均表示沒有意見，且迄於言詞辯論終結前亦未聲明
    異議。本院審酌上開證據資料製作時之情況，尚無違法不當
    及證明力明顯過低之瑕疵，亦認為以之作為證據應屬適當，
    故揆諸前開規定，爰依刑事訴訟法第159條之5規定，認前揭
    證據資料均有證據能力。
乙、實體方面
一、被告之辯解：
    (1)訊據被告丁○○矢口否認犯罪，辯稱：被告丙○○、乙○○所做事情均與我無關，我在97年3月30日晚上、翌日凌
      晨都在家裡睡覺，會與該2人通電話，是要向他們催討借
      款云云。
    (2)訊據丙○○固坦承事實二（五）所載之奪取告訴人甲○○
      之休旅車及事實二（六）所載之分贓等事實，惟矢口否認
      有何強盜、竊盜犯行，辯稱：只是搶奪告訴人甲○○財物
      ，不是強盜；且被告乙○○偷竊機車時，我在車上睡覺，
      我不知情，一切都是「阿雄」主導云云。
    (3)訊據被告乙○○固坦承事實二（四）所載之竊盜機車犯行
      ；及事實二（五）所載之駕車追撞告訴人甲○○之休旅車
      及事實二（六）所載之分贓等事實，惟矢口否認有何強盜
      犯行，辯稱：我只有駕車追撞而已，沒有強盜云云。
二、本院認定犯罪事實所憑證據及認定之理由
（一）告訴人甲○○於事實二（五）所載時地，遭1名男子駕駛
      汽車自後方追撞，其下車察看車輛受損情形，並質問該駕
      駛如何處理車禍事件，另有1名身材矮胖男子騎乘機車搭
      載另1名身材高瘦之男子接近，該2名男子均頭戴全罩式安
      全帽，其中1人聲稱幫忙前往附近警局報警，其信以為真
      ，轉身欲打行動電話聯繫友人前來協助之際，突遭高瘦男
      子自後方勒住頸部，並遭該人以類似電擊器之物攻擊其頸
      部，因其身著高領冬衣，造成刺麻之痛感、頸部破皮，而
      矮胖之男子立刻登上其休旅車駕駛座，其為守護休旅車及
      車內財物，欲上前拉下駕駛座之矮胖男子，旋遭在旁之高
      瘦男子猛力拉拖遠離休旅車，因其為落單之女子而無法抗
      拒，無法阻止矮胖男子強取休旅車離去，嗣經警尋獲休旅
      車後，發現副駕駛座上手提包不見，手提包內有現金14餘
      萬元、國民身分證、駕駛執照、印章2枚、支票2紙、存摺
      6本、信用卡7枚、翠玉5件等物，另在後車箱內2箱珠寶有
      尋獲等語，業據證人即告訴人甲○○於警詢、偵訊及本院
      審理中指訴、證述綦詳（見97偵4147：5至11頁、12至14
      頁、51至54頁、184至186頁，本院卷97年10月30日審判筆
      錄：3至22頁），且就其遭強盜過程之重要情節指訴、證
      述一致。又證人甲○○於本院當庭透過指認鏡指認駕車追
      撞之男子為在庭被告乙○○；騎乘機車接近、且坐上休旅
      車駕車離去之身材矮胖男子為在庭被告丙○○等語，經記
      明審判筆錄在卷可查。此部分核與被告乙○○、丙○○於
      本院準備程序、審理中供承之不爭執事項相符。復有嫌犯
      逃逸路線圖1紙、竹北市縣○○○街監視器對照示意圖1紙
      、監視錄影翻拍照片3紙、照片2紙（見本院卷：87至91頁
      ）附卷可稽，是認證人即告訴人甲○○之上開指訴證述內
      容，堪足採認為真實。
（二）告訴人甲○○遭高瘦男子以類似電擊器之物攻擊其頸部之
      事實：(1)業據證人即告訴人甲○○指訴、證述歷歷，另依
      據證人甲○○於本院審理中證述：我沒有看到電擊器，我
      只是聽到聲音『滋、滋』；我在偵訊中提到電擊器的大小
      ，是我平常對於電擊器的認識，我確定不是棒狀等語，從
      而，不論證人即告訴人甲○○有無看到歹徒所使用之類似
      電擊器之物，其確實有聽到電流通過所發出之『滋、滋』
      聲音，且確實遭攻擊而有刺麻之痛感、頸部破皮等事實。
      (2)參以被告丙○○、乙○○於警詢、偵訊中均提及電擊棒
      之持有人、下落等等，且被告乙○○於偵訊中以證人身分
      證稱：「（問：你們電到被害人時，被害人沒被電昏？）
      我沒下車，我不知道為何要電他」、「（問：阿雄是如何
      電他？）我聽到聲音是類似嗶嗶的聲音，我看到被害人好
      像沒特別的感覺，還在和丙○○拉扯」等語（見97偵4147
      ：137頁），可見被告丙○○、乙○○於警詢、偵訊中均
      坦認有類似電擊器之物出現、存在之事實。從而，告訴人
      甲○○遭高瘦男子以類似電擊器之物攻擊其頸部之事實，
      應堪認定。(3)雖被告丙○○於警詢、偵查初訊中自白持電
      擊棒攻擊告訴人甲○○部乙節，惟查，此部分自白核與卷
      證資料不符，且被告丙○○於偵查覆訊中否認自己持有等
      語在卷可查，就此部分不予採信。另就被告丙○○於警詢
      、偵訊所為其他自白犯罪情節，核與卷證相符，均堪予採
      信，自不受上開小細節瑕疵之影響。(4)至被告丙○○、乙○○於本院審理中否認電擊器之存在，應係事後飾卸之詞
      ，無足採信。
（三）至使告訴人甲○○不能抗拒之程度
  １、告訴人甲○○遭身材高瘦之「阿雄」之男子持類似電擊器
      之物攻擊頸部，雖因告訴人甲○○身著高領冬衣，而有刺
      麻之痛感、頸部破皮，惟為守護休旅車及車內財物，仍上
      前欲拉下趁隙登上休旅車駕駛座之被告丙○○等情，從而
      ，「阿雄」持用類似電擊器物品攻擊之手段，是否致使告
      訴人甲○○不能抗拒之程度，確有疑義。被告及其辯護人
      辯護稱：告訴人甲○○此時尚未達到不能抗拒之程度，並
      非無據。
  ２、次查，告訴人甲○○正欲上前拉下休旅車駕駛座之被告丙○○之際，旋遭在旁之「阿雄」之男子之猛力拉拖而遠離
      休旅車，為被告丙○○排除阻力而得以強取休旅車之情，
      業據證人即告訴人甲○○於本院審理中證稱：我無法抗拒
      ，因我是女生，對方有2個男生，力量那麼大等語（見本
      院卷97年10月30日審判筆錄：18頁）。衡諸一般常情，告
      訴人甲○○為一落單女子，其力氣當不敵男子之力氣，且
      告訴人甲○○在深夜時分先遭「阿雄」以類似電擊器之物
      攻擊，瞬間驚覺對方3名男子為不法歹徒之同夥，其身處
      在如此驚恐情況下，眼見被告丙○○坐上休旅車駕駛座，
      本能地出手欲拉被告丙○○，然告訴人甲○○之力氣不僅
      比不上被告丙○○，甚遭在旁之「阿雄」猛力拖拉而遠離
      休旅車，告訴人甲○○顯然無法抗拒「阿雄」之猛力拖拉
      ，致使被告丙○○順利強取休旅車得手而離去，足認共犯
      「阿雄」以此強暴之手段，致告訴人甲○○無法抗拒之程
      度，應堪認定。
（四）告訴人甲○○遭強盜之休旅車上放有之手提包1個，內有
      現金14餘萬元、國民身分證、駕駛執照、印章2枚、支票2
      紙、存摺6本、信用卡7枚、翠玉5件等物，及後車箱內放
      置2箱珠寶等物之事實：(1)業據證人即告訴人甲○○於本
      院審理中證述歷歷。(2)而證人即告訴人甲○○既於本院審
      理中明確指出現金數額為14餘萬元，並確切說明來源為客
      戶前一日交付之貨款，該日為週六假日無法存入銀行而帶
      在身上，核與一般常情並不違背，參以告訴人甲○○對於
      己身財務狀況較為熟悉，此部分以證人即告訴人甲○○所
      證述之數額較足採信。(3)又員警在新竹縣竹北市○○路、
      嘉豐六路路口停留尋獲休旅車時，該車之後車箱內，確有
      2箱珠寶尋獲之事實，有新竹縣政府警察局出具之現場勘
      查報告記載明確，並有查獲該2箱珠寶之照片2幀在卷可憑
      （見本院卷），是認該2箱珠寶應係遭強盜之財物範圍，
      堪予認定，公訴人就此部分漏載，應予補充，然該2箱珠
      寶尋獲之事實，無從卸免被告之強盜罪責，併此敘明。(4)
      此外，殊不論告訴人遭強盜之翠玉5件價值為2萬元或20萬
      元，均無從否認定該5件翠玉確係具有財產價值之物，被
      告其選任辯護人就此部分之財產價值之爭執，無足作為被
      告有利認定之佐證。
（五）被告丁○○確為本案之共謀共同正犯乙節，經查：
  １、(1)觀諸被告乙○○於偵訊中以證人身分證述：「（問：這
        件案件誰是主謀？）丁○○」、「（問：你之前與他是
        何關係？）朋友」、「（問：是誰告訴你有這個案子可
        以搶的？）丁○○」、「（問：搶的方式是誰計畫的？
        ）丁○○有大概和我們說要怎麼搶，他講的內容是被害
        人會走哪一條路，我們要在哪一條路動手比較好，假車
        禍是我和丙○○和阿雄想的」、「（問：丙○○和阿雄
        分到什麼？）就4萬5，我們平分，玉和項鍊都是丙○○
        拿走」、「（問：為何丙○○拿的比較多？）好像是要
        拿去給丁○○看」、「（問：為何要拿去給丁○○看？
        ）因為要分一些玉給丁○○」、「（問：後來你有無碰
        到丁○○？）沒有，但有電話聯絡」、（問：有無問丁○○玉賣掉沒？）沒有」、「（問：丁○○有無問你這
        件案件？）有。隔一天他就有問，他問我有無得手。我
        說有，他問拿了哪些東西，我就說東西都丙○○拿走了
        」等語（見97偵4147：136至137頁）。
      (2)核與被告丙○○、乙○○於警詢、偵訊中供承：由被告
        丁○○邀集被告丙○○、乙○○及「阿雄」；被告丁○○負責指明女性珠寶商、車號、車款、下手路段及銷贓
        等情節相符。
      (3)佐以被告丁○○於本院羈押庭訊問中供承：「我說那邊
        有有錢的人，要搶你們去搶珠寶商」等語（見本院97聲
        羈142：13頁），堪認證人即被告乙○○上開證詞，應
        非空穴來風或任意栽贓，堪足憑信。
  ２、又被告3人中，僅有被告丁○○前曾前往昱品公司購物，
      參以證人即告訴人甲○○於本院審理中證稱：其曾在昱品
      公司之拍賣場見過被告丁○○，知悉被告丁○○為該公司
      之客戶之一等語（見本院卷97年10月30日審判筆錄：15頁
      ），足見被告丁○○出入昱品公司次數、頻率非低。而其
      餘被告丙○○、乙○○未曾去過昱品公司，該2人與告訴
      人甲○○素未謀面，而告訴人甲○○所駕駛之休旅車亦非
      動輒數百萬之名貴車種，衡情被告丙○○、乙○○無法從
      告訴人甲○○之外觀，知悉告訴人甲○○為珠寶商之一，
      苟非熟門熟路之被告丁○○觀察、鎖定告訴人甲○○之車
      款、車號、出入時間、慣行路線，被告丙○○、乙○○豈
      能知悉告訴人甲○○身懷珠寶？豈能鎖定告訴人甲○○所
      駕之休旅車？又何需特意在翰林橋旁等候告訴人甲○○駕
      車離去？
  ３、勾稽被告被告丙○○所使用之門號0000000000號行動電話
      、被告丁○○所使用之門號0000000000、0000000000號行
      動電話之雙向通聯記錄、搜尋之最近基地台位置（見97偵
      4147：73至74頁、83頁、90至93頁），可知：
      (1)被告丙○○於97年3月30日下午5時46分48秒、同日下午
        5時48分19秒密集撥打2通電話予被告丁○○所使用之00
        00000000號行動電話：
        被告丙○○之最近基地台位置在於「新竹縣北埔鄉○○路17號」。
        被告丁○○接到電話之最近基地台位置在於「新竹市
          ○○○路10號」。
      (2)被告丙○○於97年3月30日晚上9時35分18秒、同日晚上
        9時58分11秒密集撥打2通電話予被告丁○○所使用之00
        00000000號行動電話：
        被告丙○○之最近基地台位置在於「新竹縣芎林鄉水
          坑村63號」。
        被告丁○○接到第1通之最近基地台位置在於「新竹
          縣芎林鄉○○村○○街320號」，接到第2通之最近基
          地台位置在於「新竹市○○路○段37號」。
      (3)被告丙○○於97年3月31日凌晨0時26分41秒撥打1通電
        話予被告丁○○所使用之0000000000號行動電話：
        被告丙○○之最近基地台位置在於「新竹縣竹北市○○○路382號或光明二街45號」。
        被告丁○○接到電話之最近基地台位置在於「新竹縣
          竹北市○○○街45號」。
      (4)被告丙○○於案發前之97年3月31日凌晨1時47分、同日
        凌晨1時55分55秒密集接到被告丁○○所使用之0000000
        000號行動電話共2通，旋於同日凌晨2時12分13秒、同
        日凌晨2時27分19秒、同日凌晨2時57分41秒密集撥打3
        通電話予被告丁○○所使用之0000000000號行動電話：
        被告丙○○之最近基地台位置在於「新竹縣竹北市○○○街45號或光明一路169號或嘉興路277巷1之1號」
          。
        被告丁○○撥打第1通電話之最近基地台位置在於「
          新竹縣竹東鎮○○路○段38至48號」；其撥打第2通電
          話之最近基地台位置在於「新竹縣竹北市○○路277
          巷1至19號」。被告丁○○接到後面3通電話時，其最
          近基地台位置依序為「新竹縣芎林鄉○○村○○街31
          6號」、「新竹縣關西鎮○○○段231地號」、「新竹
          縣芎林鄉○○村○○街316號」。
      (5)被告丙○○於案發後之97年3月31日凌晨4時35分35秒、
        接到被告丁○○所使用之0000000000號行動電話1通，
        旋於同日凌晨4時36分48秒撥打1通電話予被告丁○○所
        使用之0000000000號行動電話：
        被告丙○○之最近基地台位置在於「新竹縣芎林鄉水
          坑村63號」。
        被告丁○○撥打第1通電話之最近基地台位置在於「
          新竹縣關西鎮○○○段231地號」；其接到電話之最
          近基地台位置在於「新竹縣芎林鄉○○村○○街316
          號」。
      由上可知，被告丙○○在作案前密集與被告丁○○聯繫，
      作案後亦與被告丁○○聯繫，再佐以被告丙○○於偵訊中
      供承：（按係案發後）因為我的汽車到丁○○他家，我下
      車走到他家開車。那時4點多，被告丁○○在睡覺。隔天
      丁○○有問我，我說只有證件，什麼都沒有，我有和他說
      只有5、6萬元，他也沒說要分等語（見97偵4147：145頁
      ），是認被告丁○○於作案前密集以電話聯繫、監控，作
      案後，由被告丙○○以電話報告結果等事實，應堪認定。
  ４、觀諸上開通聯紀錄搜尋之最近基地台位置，顯示出被告丁○○當晚行蹤：被告丁○○自97年3月31日凌晨0時26分41
      秒出現在昱品公司附近；同日凌晨1、2時許，出顯在新竹
      縣竹東鎮、昱品公司附近、新竹縣芎林鄉水坑村、新竹縣
      關西鎮、新竹縣芎林鄉水坑村等地，被告丁○○辯稱97年
      3月30日晚上、翌日凌晨未曾去過昱品公司、且當晚在家
      裡睡覺等情，均非事實。
（六）竊盜部分
  １、被害人戊○○所使用之車號OQB-473號重型機車，停放在
      新竹縣竹北市縣○○街209號前，該機車及車上雨傘、口
      罩、2頂鵝黃色半罩式安全帽（其中1頂裝有粉紅色面罩）
      等物均遭竊、尋獲等事實，業據被害人戊○○於警詢中指
      述綦詳（見97偵4147：64至66頁），並經被告乙○○於警
      詢、偵訊及本院審理中供承上開時地竊取該部機車等情，
      是認被害人戊○○上開指述，堪足採認。
  ２、雖被告丙○○於本院審理中否認共同竊取犯案機車云云，
      惟查：
      (1)被告丙○○、乙○○就竊取機車案情之歷次供述內容：
        被告丙○○於警詢中供述：機車是波吉（按係被告乙○○之綽號）所提供等語（見97偵4147：19頁）。嗣於
        偵訊中供述：到竹北拍賣場時，那時快12點了，乙○○
        說3個人在1台車上比較危險，他就去牽了1台機車，我
        和阿龍就騎一台機車等語（見97偵4147：139至140頁）
        。被告乙○○於警詢中供述：自小客車及重機車都是
        由我負責，而重機車是由我、丙○○、阿雄3人在竹北
        市內的巷子，我在地上有看到1支鑰匙，便拿來插路邊
        的機車，結果有1部重機車可以發動，所以我們就偷該
        重機車等語（見97偵4147：38頁）。嗣於偵訊中供述
        ：我有偷機車給丙○○他們騎，是在附近的巷子裡用之
        前撿到、帶在身上的機車鑰匙開的等語（見97偵4147：
        144頁）。復於警詢中供述：案發前也就是今年3月31
        日凌晨1點五50左右。我用1支鑰匙轉動電門鎖，動一動
        轉一轉就發動了。我負責偷該機車而丙○○跟阿雄在旁
        邊把風。因為當時阿雄說作本案需要1台機車，阿雄就
        叫我去巷子偷機車，是搶被害人時要用到的。偷了該車
        以後丙○○負責騎機車，而阿雄是給丙○○載等語（見
        97偵4147：199至199頁）。再於本院審理中以證人身分
        證述：阿雄叫我偷車，是在風城遊藝場說的，被告丙○○在旁邊，應該有聽到，而我偷車時，只有我1個人在
        場，被告丙○○與阿雄距離100至150公尺等語（見本院
        卷97年10月30日審理筆錄：37頁）。由上可知，不論是
        被告乙○○主動提及或「阿雄」之要求，被告乙○○竊
        盜犯案機車犯行，係在被告乙○○、丙○○及「阿雄」
        之合意範圍，而推由被告乙○○下手行竊，應堪認定。
      (2)被告等人共同商議以假車禍真強盜方式，強盜告訴人甲○○過程，除被告乙○○所駕駛之犯案汽車追撞告訴人
        甲○○座車外，被告丙○○與「阿雄」本應騎乘或駕駛
        另1部車輛趨前接應，以便矇騙告訴人甲○○，否則3人
        同搭1部犯案汽車，豈不讓告訴人甲○○立即查悉為同
        夥而心生警覺性。參以被告丙○○確實於強盜現場，騎
        乘該犯案機車搭載「阿雄」趨前假意協助告訴人報警乙
        節，此為被告丙○○所供承在卷。足認，被告丙○○、
        「阿雄」有認識到被告乙○○竊取機車犯行，且利用被
        告乙○○竊得之機車犯案，對於被告乙○○在合同意思
        範圍內所實施之竊取機車行為，被告丙○○、「阿雄」
        均應負共同責任，至為灼然。至被告丙○○辯稱：在睡
        覺而不知情云云，惟觀諸被告丙○○於當晚凌晨0時至2
        時許，多次與被告丁○○之通話紀錄，已如前述，被告
        丙○○所辯上情，顯非真實，無足採信。
  ３、公訴人認被告丙○○、乙○○與「阿雄」共犯竊取機車犯
      行，該當於「結夥三人以上竊盜」之加重竊盜要件乙節，
      惟查：
      (1)按刑法第321條第1項第4款所謂「結夥三人以上竊盜」
        ，係指在現場著手實施竊盜犯行者有3人以上而言，如
        果共同參與謀議或有共同為自己不法所有意圖之人，雖
        有3人以上，但實際上在現場著手實施竊盜犯行之人，
        僅有1人或2人，而非3人以上者，自難謂為結夥三人以
        上竊盜，最高法院77年度台上字第2936號判決參照。
      (2)觀諸被告丙○○、乙○○前開供述、證述內容，僅被告
        乙○○於第2次警詢中供述：「我負責偷該機車而丙○○跟阿雄在旁邊把風」1句話外，遍觀全部卷證資料，
        均不知被告丙○○、「阿雄」在現場如何把風？亦查無
        所謂「把風」之地點、方式等詳細情節，是認無其他積
        極證據足認被告丙○○、共犯「阿雄」同在實施竊盜機
        車之現場，從而，本案實際上在現場著手實施竊盜犯行
        之人，僅有被告乙○○1人，徵諸上開最高法院判決要
        旨，並未該當於刑法第321條第1項第4款「結夥三人以
        上竊盜」之構成要件，併此敘明。
（七）綜上所述，本案事證已臻明確，被告丁○○、丙○○、乙○○結夥強盜之犯行；及被告丙○○、乙○○竊盜之犯行
      ，均堪予認定，自應依法予以論罪科刑。
二、論罪科刑
（一）核被告丁○○、丙○○、乙○○所為，係犯刑法330條第1
      項、第321條第1項第4款之結夥強盜罪。雖公訴人論告時
      提及被告等人持用電擊棒強盜告訴人甲○○，建請審酌有
      無「攜帶兇器」之加重要件乙節，經查：(1)證人即告訴人
      甲○○於本院審理中證述：沒有看見，但確定不是棒狀等
      語，已如前述，可見共犯「阿雄」所持用之類似電擊器之
      物，是否為公訴人所指之電擊棒，尚有疑義。(2)再者，公
      訴人所指之電擊棒，未據扣案，無從鑑驗所出現之電流是
      否客觀上足以對人之生命、身體、安全構成威脅且具有危
      險性之兇器，公訴人復未舉證以證實其說。(3)此外，告訴
      人甲○○遭出現電流之類似電擊器物品攻擊後，仍能拉扯
      坐上駕駛座之被告丙○○，是共犯「阿雄」持用類似電擊
      器物品之手段，是否致使告訴人甲○○不能抗拒之程度，
      亦有疑義，已如前述。從而，本院依據卷證資料認定告訴
      人甲○○遭出現電流之類似電擊器物品攻擊，然無積極證
      據審認為「兇器」之一種，基於罪疑唯輕之法則，本院不
      予認定被告3人具有「攜帶兇器」之加重要件，附此敘明
      。
（二）核被告丙○○、乙○○另犯刑法第320條第1項之竊盜罪。
      公訴人以被告丙○○、乙○○所為，係犯刑法第321條第1
      項第4款之結夥三人以上竊盜罪，尚有未洽，已如前述，
      惟起訴之犯罪事實相同，爰依法變更起訴法條。
（三）被告3人與「阿雄」之成年男子間，就強盜告訴人甲○○
      部分，有犯意之聯絡及行為之分擔；另被告丙○○、乙○○與「阿雄」之成年男子間，就竊盜機車部分，具有犯意
      之聯絡及行為之分擔，皆為共同正犯。
（四）被告丙○○、乙○○所犯上開結夥三人以上強盜罪、竊盜
      罪，犯意各別，行為互殊，且犯罪構成要件不同，應予分
      論併罰。
（五）被告丙○○有事實一(2)所載之前案紀錄，並於96年11月28
      日易科罰金執行完畢；另被告乙○○有事實一(3)所載之前
      案紀錄，並於95年6月16日假釋出監，迄至96年7月11日假
      釋期滿未經撤銷視為執行完畢等情，有臺灣高等法院被告
      前案紀錄表、在監在押全國紀錄表附卷可佐，被告丙○○
      、乙○○前受有期徒刑之執行完畢後，其於5年以內故意
      再犯本件有期徒刑以上之2罪，皆為累犯，應依刑法第47
      條第1項之規定，分別加重其刑。
（六）爰審酌被告3人正值青壯年，被告丁○○觀察告訴人甲○○為女性珠寶商，固定於週日晚間即週一凌晨之深夜時分
      ，均單獨1人攜帶珠寶等貴重物品前往昱品公司進行拍賣
      ，竟思不勞而獲，夥同被告丙○○、乙○○、「阿雄」等
      青壯男子，共同製造假車禍，達到強盜之目的，造成告訴
      人甲○○身體、心裡重大之戕害；並審及被告丙○○、乙○○、「阿雄」思慮不及，僅強取告訴人甲○○之手提包
      ，未及搜尋車箱之2箱珠寶，即棄車離去，造成告訴人之
      損害未予擴大。暨被告3人始終不願供出共犯「阿雄」之
      年籍資料，而被告丁○○策劃、主謀本案，推由被告丙○○、乙○○、共犯「阿雄」下手實施，犯後完全否認否行
      ，其惡性重大且犯後態度甚差；另被告丙○○、乙○○下
      手實施強盜犯行，亦有惡性，又渠等警詢、偵訊坦認犯行
      ，嗣於本院翻異前詞，徒由被告丙○○之辯護人表達有不
      得已之苦衷等語，認被告丙○○、乙○○之犯後態度亦不
      佳。再審及被告丙○○、乙○○徒因另需1部機車配合作
      案，隨即任意竊取被害人戊○○管有之機車，毫不尊重他
      人之財產歸屬，亦應予責難。復審及被告3人迄未賠償告
      訴人、被害人之損失等一切情狀，分別量處如主文所示之
      刑。並就被告丙○○、乙○○部分，定其應執行之刑。
三、扣案之安全帽1頂、「阿雄」所戴之未扣案安全帽1頂；及類
    似電擊器之物；暨被告乙○○竊取機車所持用之鑰匙1支，
    均未扣案，均經被告等人否認所有，復查無積極證據認定該
    2頂全罩式安全帽、類似電擊器之物之來源，另據被告乙○○於警詢、偵訊及本院審理中供述：撿到的鑰匙等語，是難
    認為被告或共犯所有之物，且為避免執行沒收之困難，均不
    併予宣告沒收。
四、據上論斷，應依刑事訴訟法第299條第1項前段、第300條，
    刑法第28條、第330條第1項、第321條第1項第4款、第320條
    第1項、第47條第1項、第51條第5款，刑法施行法第1條之1
    ，判決如主文。
本案經檢察官洪裕翔到庭執行職務。
中    華    民    國    97    年    11    月    14    日
                      刑事第三庭審判長法  官    賴淑敏
                                      法  官    林惠君
                                      法  官    黃美文
以上正本證明與原本無異。
如不服本判決應於收受本判決後10日內向本院提出上訴書狀，其
未敘述上訴理由者，並得於提起上訴後10日內向本院補提理由書
狀 (均須按他造當事人之人數附繕本)「切勿逕送上級法院」。
中    華    民    國    97    年    11    月    14    日
                                      書記官    陳怡芳
附錄本案論罪科刑所適用法條全文：
刑法第330條第1項：
犯強盜罪而有第 321 條第 1 項各款情形之一者，處 7 年以上有
期徒刑。
刑法第321條第1項：
犯竊盜罪而有左列情形之一者，處六月以上、五年以下有期徒刑
：
一、於夜間侵入住宅或有人居住之建築物、船艦或隱匿其內而犯
    之者。
二、毀越門扇、牆垣或其他安全設備而犯之者。
三、攜帶兇器而犯之者。
四、結夥三人以上而犯之者。
五、乘火災、水災或其他災害之際而犯之者。
六、在車站或埠頭而犯之者。
刑法第320條第1項：
意圖為自己或第三人不法之所有，而竊取他人之動產者，為竊盜
罪，處 5 年以下有期徒刑、拘役或 5 百元以下罰金。


司法院資訊處製作；財團法人民間司法改革基金會備份。
